【裁判字號】    92,訴,479
【裁判日期】    920430
【裁判案由】    偽造文書
【裁判全文】
臺灣板橋地方法院刑事判決                          九十二年度訴字第四七九號
    公  訴  人  臺灣板橋地方法院檢察署檢察官
    被      告  甲○○○
右列被告因偽造文書案件，經檢察官提起公訴（九十一年度偵緝字第九五０號），本
院判決如左：
    主      文
甲○○○偽造署押，足以生損害於公眾及他人，處有期徒刑肆月，如易科罰金，以參
佰元折算壹日。
如附表所示之偽造「陳琴」之署押共壹拾柒枚（含簽名柒枚及指印拾枚）均沒收。
    事      實
一、甲○○○前因違反肅清煙毒條例、麻醉藥品管理條例案件，經臺灣臺北地方法院
    於民國八十三年二月二十六日以八十二年度訴字第二六九六號判決，分別判處有
    期徒刑三年十月、十月、六月，應執行有期徒刑四年十一月確定，並經臺灣臺北
    地方法院檢察署檢察官通緝中。其於九十年九月七日晚上十時二十分至十一時三
    十分許，在臺北縣土城市○○街三十七號四號四樓，因施用毒品案，為臺北縣政
    府警察局土城分局警員搜索後扣得第二級毒品安非他命等物，因此遭警員逮捕（
    涉犯施用毒品罪部分，由臺灣板橋地方法院檢察署檢察官另案偵辦）。甲○○○
    為逃避刑事訴追處罰及前開案件之執行，竟基於接續偽造署押之犯意，於九十年
    九月七日晚上十一時起，在臺北縣政府警察局土城分局，持其小姑「陳琴」之國
    民身分證（冒名向臺北市士林戶政事務所申請國民身分證之犯行，詳見本院九十
    年度毒聲字第四二二七號卷宗內資料，未據起訴），冒用其名義接受訊問，在搜
    索扣押筆錄及扣押物品目錄表上偽造「陳琴」之署押四枚（含簽名及按捺指印各
    二枚），並在逮捕通知書上偽造「陳琴」之署押二枚（含簽名及按捺指印各一枚
    ）。甲○○○於接受訊問時，並承偽造署押之同一犯意，接續在臺北縣政府警察
    局土城分局訊問（調查）筆錄偽造「陳琴」之署押十枚（含簽名三枚及按捺指印
    七枚）。嗣於九十年九月八日下午八時三十五分許，經警解送至臺灣板橋地方法
    院檢察署，在該署偵查庭接受訊問時，猶冒用「陳琴」名義應訊，接續在訊問筆
    錄上偽造「陳琴」之簽名一枚，足以生損害於陳琴本人及警察機關查緝犯罪、偵
    查機關、審判機關追訴犯罪之正確性。嗣陳琴接獲本院於九十年十月二十四日以
    九十年度毒聲字第四二二七號裁定，命其應送勒戒處所觀察、勒戒，遂提出抗告
    ，經本院函請內政部警政署刑事警察局就陳琴與原緝獲者之指紋進行指紋比對，
    發現二者指紋資料不符，始查知其真實身分。
二、案經臺灣板橋地方法院檢察署檢察官自動檢舉偵查起訴。
    理      由
一、右揭犯罪事實，業據被告甲○○○於本院審理時坦承不諱，核與證人陳琴於偵查
    中證述上開署名及指印非其所為等語（見臺灣板橋地方法院檢察署九十年度毒偵
    字第三六三二號卷宗第十三至十六頁）；另證人王正屘、莊定秋於本院訊問時證
    稱為警查獲施用毒品之女子，並非證人陳琴等語（見本院九十年度毒聲字第四二
    二七號卷宗九十年十一月九日訊問筆錄）之情節相符。又證人陳琴之指紋與為警
    查獲吸毒者所按捺之指紋，經送請內政部警政署刑事警察局比對結果，二者指紋
    不符合，亦有該局九十一年一月八日刑紋字第二一六０七六號鑑驗書存卷可參。
    此外，復有如附表所示被告偽造署押之文件附卷可資佐證，足見被告前開不利於
    己之自白，應與事實相符，本件事證明確，被告犯行洵堪認定。
二、按文書為表現足以證明法律上之權利義務或事實，或足以產生法律上權利義務關
    係或事實之「意思表示」，亦即須具有法律效果之意思表示，查逮捕通知書係警
    員依刑事訴訟法第八十八條、第八十八條之一規定得逕行逮捕（拘提）之情形；
    另搜索扣押筆錄及扣押物品目錄表係警員依刑事訴訟法第一百二十二條、第一百
    三十條之規定進行搜索扣押之情形，遽以告知或通知被告使其得為刑事訴訟法相
    關權利之主張而已，此種告知或通知，性質上屬於觀念通知，並不生法效意思，
    尚與刑法規範之文書有別，被告偽造署押於其上，僅成立偽造署押罪，與刑法偽
    造文書罪不該當（臺灣高等法院八十八年法律座談會研究意見決議參照），是附
    表編號一、二所示偽造逮捕通知書、搜索扣押筆錄、扣押物品目錄表，及附表三
    、四之臺北縣政府警察局土城分局訊問（調查）筆錄、臺灣板橋地方法院檢察署
    九十年九月八日訊問筆錄均屬偽造署押之行為，不構成偽造文書罪，核其所為，
    係犯刑法第二百十七條之偽造署押罪。被告冒「陳琴」之名應訊，先後於如事實
    欄所載之文件偽造「陳琴」之簽名及指印，雖係分別數行為，然各該於同一刑事
    案件中之數行為係同時地或密切接近之時地實施侵害之法益，各行為之獨立性極
    為薄弱，依一般社會健全觀念難以強行分離，且被告冒名應訊，主觀上當然有自
    始至終在階段中偽造署押之意思，因此各個舉動不過為犯罪行為之一部分，故同
    一刑案案件中之數偽造行為可視為一刑事訴訟程序之數個階段，不過係行為接續
    而完成整個犯罪，顯係基於單一犯意接續所為，侵害單一法益，應包括於一行為
    予以評價，為接續犯，論以一罪。爰審酌被告有如事實欄所述之前科，有臺灣高
    等法院被告全國前案紀錄表一份在卷可參，及其犯罪之動機、目的、手段及其品
    性、生活狀況、智識程度、犯罪所生之損害，及犯罪後態度等一切情狀，量處如
    主文所示之刑，並諭知易科罰金之折算標準，以示懲儆。
三、被告偽造如附表所示之「陳琴」署押共十七枚（含簽名七枚及按捺之指印十枚）
    ，均係偽造之署押，併依刑法第二百十九條之規定，宣告沒收之。
據上論斷，應依刑事訴訟法第二百九十九條第一項前段，刑法第二百十七條、第四十
一條第一項前段、第二百十九條，罰金罰鍰提高標準條例第二條，判決如主文。
本案經檢察官謝宗甫到庭執行職務
中      華      民      國    九十二    年      四      月     三十     日
                                        臺灣板橋地方法院刑事第三庭
                                            法  官  侯  志  融
右正本證明與原本無異。
如不服本判決，應於判決送達後十日內，向本院提出上訴狀。
                                            書記官  吳  進  安
中      華      民      國    九十二    年      四      月     三十     日
附錄本案論罪科刑法條全文
中華民國刑法第二百一十七條
（ 偽造盜用印章印文或署押罪）
偽造印章、印文或署押，足以生損害於公眾或他人者，處三年以下有期徒刑。
盜用印章、印文或署押，足以生損害於公眾或他人者，亦同。
【附表】
┌──┬─────────────────────┬──────────┐
│編號│偽造「陳琴」署押之文件                    │數                量│
├──┼─────────────────────┼──────────┤
│一、│搜索扣押筆錄及扣押物品目錄                │簽名二枚、指印二枚  │
├──┼─────────────────────┼──────────┤
│二、│逮捕通知書                                │簽名一枚、指印一枚  │
├──┼─────────────────────┼──────────┤
│三、│臺北縣政府警察局土城分局訊問（調查）筆錄  │簽名三枚、指印七枚  │
├──┼─────────────────────┼──────────┤
│四、│臺灣板橋地方法院檢察署九十年九月八日訊問筆│簽名一枚            │
│    │錄                                        │                    │
└──┴─────────────────────┴──────────┘


司法院資訊處製作；財團法人民間司法改革基金會備份。
